---
title: "Использование марковских цепей при анализе вариативности в русских диалектных корпусах"
author: |
    | Георгий Алексеевич Мороз
    | 
    | \small  Международная лаборатория языковой конвергенции (НИУ ВШЭ)
    |
    | «Основные приложения математики», НИУ ВШЭ
    |
    | презентация доступна по ссылке: tinyurl.com/yapvnfm8
date: "23 марта 2023"
output: 
  beamer_presentation:
    df_print: kable
    latex_engine: xelatex
    citation_package: natbib
    keep_tex: false
    includes:
      in_header: "config/presento.sty"
always_allow_html: true
urlcolor: colorblue
citecolor: colorblue
editor_options: 
  chunk_output_type: console
---

```{r, include=FALSE}
knitr::opts_chunk$set(echo = FALSE, warning = FALSE, message = FALSE, dev='cairo_pdf')
library(tidyverse)
library(tidytext)
theme_set(theme_minimal()+theme(legend.position = "bottom", text = element_text(size = 20)))
```

# Введение

## Наукометрия

>- Государство и университеты ставят своей целью финансировать науку, однако напрямую это сделать нельзя, так что приходится финансировать ученых. Так как результат деятельности ученых далеко не всегда очевиден, то приходится придумывать какие-то меры эффективности ученых.

>- Оценивать принято через публикации, но тут обнаруживается, что какую бы меру не придумали, всегда находятся хакеры, которые ломают систему.

>- Появляется направление под названием *наукометрия* (scientometrics), которое аккамулирует в себе анализ данных в области цитирований, журналов и науки (ср. с другими частными направлениями: биоинформатика, дата журналистика и др.)

## Чем занимаются наукометры

В основном они анализируют метаданные научных публикаций:

- авторов
- название, аннотации, ключевые слова
- список литературы (исходящие цитирование)
- где процитирована данная работу (входящие цитирования)
- где опубликовано (импакт фактор, квартили и другие характеристики журнала и т. п.)

В Вышке они еще и влияют на составление списка хороших и плохих журналов, за которые платят надбавки.

По лингвистике они выдали список из 2662 журналов, которые категорезированы по группам `a` > `b` > `c` > `d`.

Лингвистика входит в тег `ФИЛОЛОГИЯ, ЛИНГВИСТИКА И МЕДИАКОММУНИКАЦИИ`, так что в списке много мусора.

# Работа с журналами

## Команда

- руководители
    - Г. Мороз
    - Б. Орехов
- студенты
    - А. Алексеева (б)
    - Т. Дедов (б)
    - А. Орехов (м)    
    - К. Сидоров (м)
    - А. Степанова (б)

## Что мы сделали

Мы начали рабоаться со списками `a` и `b`:

- Таблица с журналами содержит поля 
    - `title`: AAC: AUGMENTATIVE AND ALTERNATIVE COMMUNICATION
    - `issn`: 0743-4618; 1477-3848
    - `hse_level`: a
    - `category`: биология, медицина и здравоохранение; филология, лингвистика и медиакоммуникации
- Мы добавили поля:
    - `only_PhLiMed`: 0
    - `url`: https://www.tandfonline.com/loi/iaac20
    - (ручная разметка) `linguistics`: not much
    - (ручная разметка) `literary_studies`: not much
    - (ручная разметка) `aims_scope`: ...
    - `url_domain`: tandfonline.com
    - служебные мета-данные: `finished`, `day`, `month`, `year`

## Разметка поля `linguistics`

```{r}
journals <- readxl::read_xlsx("/home/agricolamz/work/bureaucracy/linguistic_convergency/journals/repo/abcd_list_annotated.xlsx")

journals %>% 
  filter(hse_level %in% c("a", "b")) %>% 
  count(hse_level, linguistics) %>% 
  ggplot(aes(n, reorder_within(linguistics, by = n, within = hse_level)))+
  geom_col()+
  geom_label(aes(label = n))+
  facet_wrap(~hse_level, scales = "free")+
  labs(y = "", x = "")+
  scale_y_reordered()
```

# Работа со статьями

## Библиометрические базы

- [Web of Science](https://sciguide.hse.ru/sources/wos/)
- [Scopus](https://sciguide.hse.ru/sources/scopus/)
- [eLIBRARY.ru (РИНЦ)](https://sciguide.hse.ru/sources/elibrary/)
- [Google Scholar](https://sciguide.hse.ru/sources/elibrary/)
- [`crossref`](https://www.crossref.org/), см. R пакет `rcrossref`
- [`openalex`](https://openalex.org/), см. R пакет `openalexR`
- [Semantic Scholar](https://www.semanticscholar.org/)
- [The Lens](https://www.lens.org/)

## crossref

При помощи `rcrossref` мы извлекли для всех лингвистических журналов следующие поля:

- `doi`: 10.1515/ang-2012-0005
- `author`: Müller Patrick
- `title`: “The impediment that cannot say its name”: Stammering and Trauma in Selected American and British Texts
- `url`: http://dx.doi.org/10.1515/ang-2012-0005
- `volume`: 130
- `issue`: 1
- `page`: -
- `reference.count`: 0
- `container.title`: Anglia - Zeitschrift für englische Philologie
- `issn`: 1865-8938,0340-5222

## Наконец-то краулер!

Мы разделили издательства между ребятами и они написали краулеры, чтобы достать следующие поля:

- `abstract`
- `keyword`
- `year`
- `source`

## Что уже сделано (32 журнала):

```{r}
journals <- list.files("/home/agricolamz/work/bureaucracy/linguistic_convergency/journals/repo/with_abstracts")
journals <- journals[!(journals %in% "morphology")]

df <- map_dfr(journals, function(i){
  read_csv(str_c("/home/agricolamz/work/bureaucracy/linguistic_convergency/journals/repo/with_abstracts/", i, "/", i, ".csv"),
           show_col_types = FALSE, col_types = "c") %>% 
    mutate(issue = as.character(issue),
           volume = as.character(volume),
           reference.count = as.character(reference.count),
           year = as.character(year))
})

df %>% 
  mutate(container.title = str_remove(container.title, "\n")) %>% 
  filter(!is.na(container.title)) %>% 
  count(container.title) %>% 
  ggplot(aes(n, fct_reorder(container.title, n)))+
  geom_col()+
  geom_label(aes(label = n), size = 3)+
  labs(x = "", y = "")+
  theme(text = element_text(size = 15))
```

## Покрытие по годам

```{r}
library(ggridges)
df %>% 
  mutate(container.title = str_remove(container.title, "\n"),
         year = as.double(year)) %>%  
  filter(!is.na(container.title),
         !is.na(year)) %>% 
  add_count(container.title) %>% 
  mutate(container.title = fct_reorder(container.title, n)) %>% 
  ggplot(aes(year, container.title, fill = container.title))+
  geom_density_ridges()+
  labs(x = "", y = "")+
  theme(text = element_text(size = 15), legend.position = "none")
```

# Репозиторий

## Репозиторий

https://github.com/linguistic-journals/journal_list_data

```
├── crossref                  # папка с экспортом из crossref
├── with_abstracts            # папка со сделанными журналами
├── scripts                   # папка со скриптами
├── abcd_list_annotated.xlsx  # список журналов
└── helsenki.csv              # ранкинг журналов из Хелсинской бд
```

## {}

\LARGE Спасибо за внимание!
